臺灣臺中地方法院民事判決　九十三年度訴字第八六九號
　　原　　　告　乙○○
　　訴訟代理人　詹漢山　律師
　　複代理　人　謝英吉　律師
　　被　　　告　甲○○
右當事人間返還所有權狀事件，本院於民國九十三年八月二日言詞辯論終結，判決如
下：
    主    　文
原告之訴駁回。
訴訟費用由原告負擔。
    事實及理由
一、原告主張原告係雙嬴企業股份有限公司（以下簡稱雙贏公司）之股東兼任監察人
    ，未經該公司負責人林錦文（即原告之夫）授權及股東會決議並授權，而擅自以
    雙嬴公司代表人林光錦之代理人身分與訴外人光宇醫療儀器有限公司（下稱光宇
    公司）之代表人黃啟明訂立買賣契約，將雙嬴公司所有坐落臺中市○○區○○段
    二一七地號、二一七之一地號土地及其上地段二一一之一、二一一之二建號（即
    門牌號碼為臺中市西屯區○○○○路三七號）之廠房（以下稱系爭土地廠房）出
    售予光宇公司，並將上開土地、廠房之所有權狀交付被告，委託其代辦所有權移
    轉登記事宜。嗣經本院刑事庭以九十二年度訴字第二二七三號刑事判決認定原告
    上開出售雙嬴公司之不動產行為觸犯偽造文書罪而判處原告罪刑在案，故該買賣
    契約因而無效，而原告亦於九十三年四月七日以存證信函通知被告終止委任關係
    ，並請求其返還系爭土地、建物所有權狀，惟被告均置之不理，為此，依民法第
    二百五十九條規定提起本訴，並聲明：求為判決被告應將系爭土地廠房之所有權
    狀共計四紙返還原告。
二、被告則辯稱伊係受買賣當事人共同委任辦理系爭土地廠房所有權移轉登記手續，
    ，故解除委任契約須由兩造當事人共同為之等語，並聲明：求為判決駁回原告之
    訴。
三、兩造不爭執之事實：
（一）原告以訴外人雙贏公司代理人身分與訴外人光宇公司之負責人黃啟明訂立買賣
      契約將雙贏公司所有系爭土地廠房出售予光宇公司。
（二）原告將系爭土地廠房所有權狀交付被告，被告迄未辦理所有權移轉登記，而所
      有權狀仍在被告持有保管中。
（三）原告與訴外人陳昇輝曾經本院以九十二年度訴字第二二七三號刑事判決認定渠
      等觸犯偽造文書罪在案。
（四）原告曾於九十三年四月七日以存證信函通知被告解除委任契約。
      以上事實，復據原告提出本院九十二年度訴字第二二七三號刑事判決一份、系
      爭土地廠房所有權狀四紙、存證信函一份為證，自堪信憑。
四、本件經兩造協議爭點為：委任契約是否單獨存在於原告與被告間？關於此爭點，
    原告主張原告與被告間就辦理系爭土地廠房所有權移轉登記事項係獨立存在委任
    關係云云，被告則以前詞為辯。原告既係以訴外人雙贏公司之代理人身分與訴外
    人光宇公司訂立買賣契約，將系爭土地廠房出售予訴外人光宇公司，已如前述，
    則原告非該買賣契約之當事人，應無疑義。再參以被告提出之買賣契約第三條第
    二項約定「於民國九十二年一月六日賣方（按係雙贏公司）備齊所有權移轉登記
    應備文件及蓋妥移轉登記書表交予雙方指定代書，同時買方（即光宇公司）應支
    付賣方備件款新台幣：貳佰萬元整」。意即賣方應於上述約定時間備齊所有權移
    轉登記所需之相關文件交付買賣雙方指定之代書，其既曰「雙方指定代書」，應
    係指買賣雙方共同委任之代書。而原告將系爭土地廠房所有權狀交付被告以辦理
    所有權移轉登記，自係依上述約定，代理賣方即雙贏公司為委任行為，足認被告
    辯稱伊係受買賣當事人共同委任辦理系爭土地廠房所有權移轉登記手續乙節，應
    可採信。據上，被告顯非受原告委任辦理系爭土地廠房所有權移轉登記手續。是
    原告主張伊與被告間就辦理系爭土地廠房所有權移轉登記事項係獨立存在委任關
    係云云，尚非可取。
五、按民法第五百四十九條第一項固規定當事人之任何一方，得隨時終止委任契約。
    然原告既非系爭土地廠房所有權移轉之委任關係之當事人，自無由其解除委任契
    約之餘地。至於原告雖曾經本院九十二年度訴字第二二七三號刑事判決認定其未
    經雙贏公司或其負責人授權而訂立本件買賣契約之行為，觸犯偽造文書罪在案，
    核其情節，應構成無權代理，然倘經雙贏公司承認，其買賣及委任契約對雙贏公
    司發生效力，當無由原告解除委任契約，已如前述。反之，如雙贏公司未予承認
　　，則其買賣及委任契約縱對雙贏公司不生效力，原告亦不因而成為契約之當事人
    。故原告於九十三年四月七日以存證信函通知被告解除委任契約，應屬不合法。
    從而，原告主張本件委任契約經其解除，而依民法第二百五十九條規定請求被告
    返還系爭土地廠房之所有權狀四紙，顯無理由，應予駁回。
六、兩造其餘攻擊防禦方法及舉證，核於本件判決結果無影響，爰不再逐一加以審酌
    ，附此敘明。
七、結論：原告之訴為無理由，依民事訴訟法第七十八條，判決如主文。
中　　　華　　　民　　　國　　九十三　　年　　　八　　　月　　 十六　　 日
                                        臺灣臺中地方法院民事第二庭
~B法　　　官　許文碩
正本係照原本作成
如對本判決上訴，須於判決送達後廿日內向本院提出上訴狀
中　　　華　　　民　　　國　　九十三　　年　　　八　　　月　　 十七　　 日
~B法院書記官　巫偉凱
